【裁判字號】    98,交聲,1683
【裁判日期】    980922
【裁判案由】    交管條例聲異
【裁判全文】
臺灣板橋地方法院交通事件裁定        98年度交聲字第1683號
原處分機關  交通部公路總局臺北區監理所
異  議  人
即受處分人  甲○○
                    國民
上列異議人即受處分人因違反道路交通管理處罰條例案件，對於
交通部公路總局臺北區監理所民國98年6 月6 日北監營裁字第裁
40-C00000000號處分聲明異議，本院裁定如下：
    主      文
原處分關於吊扣駕駛執照拾貳個月部分撤銷。
甲○○汽車駕駛人酒精濃度超過規定標準，吊扣普通輕型機器腳
踏車駕駛執照壹年（即在甲○○所持有最高級車類駕駛執照上加
註禁止其駕駛輕型機器腳踏車壹年）。
    理      由
一、原處分意旨略以：異議人即受處分人甲○○於民國98年6 月
    4 日凌晨零時零分許，騎乘車牌號碼SB9-903 號輕型機車，
    行經臺北縣樹林市○○街219 巷口，經臺北縣政府警察局樹
    林分局交通分隊員警攔檢稽查，測得其呼氣酒精濃度為每公
    升0.54毫克，遂以異議人違反道路交通管理處罰條例第35條
    第1 項第1 款為由開單舉發。原處分機關並於98年6 月6 日
    以北監營裁字第裁40-C00000000號裁決書裁處罰鍰新臺幣（
    下同）30,000元，吊扣駕駛執照12個月及施以道路安全講習
    。
二、本件聲明異議意旨略以：異議人因酒後騎乘機車，經裁處罰
    鍰及吊扣駕駛執照12個月，而經吊扣大客車職業駕駛執照，
    惟異議人以駕駛為業，經吊扣大客車職業駕駛執照，將無法
    負擔家庭生計，爰依法聲明異議，請求撤銷原處分吊扣駕駛
    執照12個月部份等語。
三、按汽車駕駛人飲用酒類或其他類似物後其吐氣所含酒精濃度
    超過每公升0.25毫克或血液中酒精濃度超過百分之0.05以上
    者，不得駕車，道路交通安全規則第114 條第2 款已有明文
    ；又按汽車駕駛人，駕駛汽車經測試檢定有酒精濃度超過規
    定標準者，處15,000元以上60,000元以下罰鍰，並當場移置
    保管該汽車及吊扣其駕駛執照1 年；汽車駕駛人有同條例第
    35條第1 項規定之情形者，應接受道路交通安全講習，道路
    交通管理處罰條例第35條第1 項第1 款、第24條第1 項第2
    款均有明文。
四、經查：
（一）異議人即受處分人甲○○於98年6 月4 日凌晨零時零分許
      ，騎乘車牌號碼SB9-903 號輕型機車，行經臺北縣樹林市
      ○○街219 巷口，為警攔檢稽查，並測得其呼氣酒精濃度
      為每公升0.54毫克，乃當場舉發等情，為異議人所不爭執
      ，並有臺北縣政府警察局98年6 月4 日北縣警交大字第C0
      0000000 號舉發違反道路交通管理事件通知單1 紙在卷可
      查。則本件異議人有於前開時、地，駕駛汽車（含騎乘機
      器腳踏車）經測試檢定酒精濃度超過規定標準之違規行為
      ，應堪認定。
（二）然按道路交通管理處罰條例第68條業於94年12月14日修正
      ，並自95年3 月1 日施行，修正前之道路交通管理處罰條
      例第68條規定：「汽車駕駛人，因違反本條例及道路交通
      安全規則之規定，受『吊扣或』吊銷駕駛執照處分時，『
      吊扣或』吊銷其持有各級車類之駕駛執照」；修正後之道
      路交通管理處罰條例第68條則規定：「汽車駕駛人，因違
      反本條例及道路交通安全規則之規定，受吊銷駕駛執照處
      分時，吊銷其持有各級車類之駕駛執照」，即將原條文中
      之「吊扣或」3 字刪除。查其立法過程：該條文修正前之
      原提案修正條文為：「汽、機車駕駛人，因違反本條例及
      道路交通安全規則之規定，受『吊扣或吊銷』駕駛執照處
      分時，『吊扣或吊銷』其違法或違規當時所駕駛車輛之駕
      駛執照」，交通部於委員審查會時表達反對意見，認為此
      修正結果將產生如駕駛人以其領有之聯結車、大客車、大
      貨車駕駛執照駕駛小型車，而有違規酒後駕車、肇事逃逸
      等情時，將無法吊扣或吊銷其所持駕駛執照，以達有效處
      罰與維護道路交通安全之目的。然立法者考量因違規而吊
      扣駕駛執照，不宜一併吊扣其他職業上、生活上所需之駕
      駛執照，否則恐影響人民工作及生活甚鉅，有失之過酷等
      情，最終協商通過之道路交通管理處罰條例第68條，係將
      「吊扣或」3 字刪除。顯見立法者真意在於汽車駕駛人因
      違反道路交通管理處罰條例及道路交通安全規則之規定，
      受「吊銷駕駛執照」處分者，仍維持一併吊銷其持有各級
      車類之駕駛執照，至於受「吊扣」駕駛執照處分時，僅能
      「吊扣」違規當時所駕駛車輛之駕駛執照，不能再擴大適
      用而「吊扣」其持有各級車類之駕駛執照，自為顯明。況
      此修正並未剝奪各交通執法單位適用道路交通管理處罰條
      例時之裁量權，各交通執法單位仍可依駕駛人不同違規情
      狀依法為輕重不同之裁量，僅就擴大吊扣駕駛執照之處分
      ，為限縮之修正。另酒醉駕車行為係製造法所不容許之風
      險，以風險製造之立場觀之，並不因駕駛車輛種類之不同
      ，而有所差別。但從風險實現之觀點而言，酒醉駕駛車類
      之不同，其對於交通安全衍生之實害結果也有所差異，如
      駕駛人駕駛低一級之車類違反本條例之規定時，不論其所
      造成之實害結果，而一律吊扣駕駛人所持有之各類駕駛執
      照，亦有違相同事件相同處理，不同事件不同處理之平等
      原則（臺灣高等法院98年度交抗字第1372號、98年度交抗
      字第1505號、98年度交抗字第1531號，及同院暨所屬各級
      法院97年法律座談會第40號提案研討結果均同此見解）。
      而原處分機關雖提出公路總局90年10月29日路監交字第90
      42569 號函及交通部94年9 月15日交路字第094051433 號
      函為其吊扣之依據。惟按法官依據法律獨立審判，為憲法
      第80條所明定，且依司法院大法官會議釋字第137 號、21
      6 號解釋意旨，各機關依其職掌就有關法規為釋示之行政
      命令，法官於審判案件時，固可予以引用，但仍得依據法
      律，表示適當之不同見解，並不受其拘束。經查，本件異
      議人有前開酒後騎乘機車之違規，已如前述。又其行為時
      係在道路交通管理處罰條例第68條修正發布施行後之98年
      6 月4 日，揆諸前揭說明，自僅能吊扣異議人違規當時所
      駕駛車輛即輕型機車之駕駛執照，不再吊扣其持有與駕駛
      違規車輛無關之其他各級車類之駕駛執照。
（三）再按汽車駕駛人取得高一級車類之駕駛資格者，應換發駕
      駛執照，並准其駕駛較低級車類之車輛，其規定如下：已
      領有大客車駕駛執照者，得駕駛大貨車、代用大客車、大
      客貨兩用車、曳引車、小型車、輕型機器腳踏車，道路交
      通安全規則第61條第1 項第2 款亦有明文。又駕駛執照既
      係監理機關核發駕駛人，用以表彰執照持有人可駕駛何類
      級汽車或機器腳踏車之許可資格文件，自具有行政處分之
      性質，非不得由監理機關於駕駛執照上依法附以限制條件
      ，以限制或限縮其許可之範圍。查本件異議人考領有大客
      車職業駕駛執照，而未領有普通輕型機器腳踏車駕駛執照
      可供吊扣乙情，雖有公路監理電子閘門證號查詢機車駕駛
      人、證號查詢汽車駕駛人、汽車駕照基本資料各1 紙在卷
      可查。然異議人既領有大客車職業駕駛執照，本得持該駕
      駛執照駕駛輕型機器腳踏車。而異議人於本件違規當時既
      係騎乘輕型機車，監理機關為達禁止異議人騎乘輕型機車
      之目的，揆諸前開說明，自得於異議人所持有之最高級車
      類駕駛執照上加註禁止其駕駛輕型機車，以為執行方法。
五、綜上所述，原處分關於吊扣異議人駕駛執照12個月之處分，
    未區分係吊扣異議人何種駕駛執照，尚有未洽。從而，異議
    人提出本件聲明異議為有理由，自應由本院將原處分關於吊
    扣異議人駕駛執照12個月部分撤銷，自為裁罰如主文第2項
    所示，以期適法。至原處分諭知異議人罰鍰30,000元、接受
    道路交通安全講習部分，未經異議人聲明異議，本院自無庸
    為任何准駁，附此敘明。
據上論斷，應依道路交通管理處罰條例第87條第2 項，道路交通
案件處理辦法第20條前段，裁定如主文。
中    華    民    國    98    年    9     月    22    日
                    交通法庭    法  官  謝梨敏
以上正本證明與原本無異。
如不服本裁定應於送達後5 日內向本院提出抗告狀。
                                書記官  翁子婷
中    華    民    國    98    年    9     月    22    日


司法院資訊處製作；財團法人民間司法改革基金會備份。
